臺灣高等法院臺中分院民事裁定　100年度抗字第14號
抗　告　人　陳文邦
上列抗告人對債權人台中縣大雅鄉農會等與債務人黃文正等人間
清償債務強制執行事件，對於中華民國99年11月2日台灣台中地
方法院99年度執事聲字第156號裁定，提起抗告，本院裁定如下
：
      主  文
抗告駁回。
抗告程序費用由抗告人負擔。
      理  由
一、抗告人於原法院執行程序中聲明異議，其意旨略以：原法院
    99年度司執字第5743號強制執行事件，拍賣公告附表建號16
    3建物，即門牌台中縣神岡鄉○○路351巷38號，面積831.39
    平方公尺未保存登記之建物，已於97年10月15日由債務人出
    售予抗告人，原執行法院竟列為債務人所有，而予以拍賣，
    且其中第一層涼棚雖附屬於主建物，並未併估價拍賣，顯屬
    不妥，爰聲明異議等語。原法院認其主張為債權人所否認，
    且依據繳稅資料所示為債務人所有，則如該抗告人即第三人
    陳文邦即應向民事庭提起民事訴訟確認，並應聲請民事庭以
    裁定停止本件強制執行之程序，惟該抗告人即第三人陳文邦
    並未於本件拍賣時為此主張，而於本件拍定後再主張其所有
    權，對本件執行程序，自無影響。且本件附屬建物本即應隨
    主建物移轉，縱未為併估價拍賣，亦為將來買受人有否不當
    得利而應給予補償價金之問題，其拍賣程序仍為有效，而該
    未保存建物既經司法事務官認定為債務人所共有，則是否有
    未併估價拍賣，及是否應補償價金，其權利仍屬債務人全體
    ，要與抗告人即第三人陳文邦無關，本件異議為無理由，應
    予駁回。
二、抗告意旨略以：抗告人就系爭建物主張有所有權存在，業已
    提起第三人異議之訴，由原法院以99年度訴字第2402號受理
    在案。原法院竟認為未保存登記之房屋之所有權之歸屬有爭
    議應由審理實體之法院解決，非執行法院得依形式上審查判
    斷其真假，並據此作為駁回抗告人之異議。惟抗告人已陳明
    本件實體部分已依法提出訴訟。然竟又以裁定駁回抗告人之
    聲請，果抗告人未提抗告，則該裁定將於10日後確定，且原
    執行法院將可依法將拍賣價金分配給債權人，將使抗告人受
    到損失。又另有未鑑價部份，其價值高達上百萬元，為免糾
    紛，自應由執行處再行估價及拍賣，始為適法。原裁定竟將
    此程序推諉為買受人之不當得利及補償價金之問題。因本件
    拍賣程序尚未點交，亦未完成登記手續，執行程序尚未終結
    ，未鑑價部分再行拍賣，並無不可，原法院之駁回裁定，顯
    有未當等語。
三、經查，本件強制執行，雖已由原執行法院製作分配表，訂於
    99年10月27日，實行分配，惟抗告人聲明異議，原法院駁回
    異議後，另定於99年11月10日上午10時10分實行分配，惟抗
    告人已於99年10月20日具聲明異議狀，請求將系爭建物拍賣
    所得價金3,226,000元暫勿分配，並提出其已提起第三人異
    議之訴之起訴狀及原法院99年度聲字第277號民事裁定，准
    其以48萬6486元供擔保後，就原法院99年度司執字第5743號
    （即本案執行案號）清償債務執行事件之強制執行程序，在
    322萬6000元範圍內，於同院99年度訴字第2402號第三人異
    議之訴事件判決確定，撤回起訴或和解前，應予停止等情，
    有各該聲明異議狀、起訴狀，民事裁定等為證，（見本件原
    法院99年度司執字第5743號卷第二宗卷內資料，因未編頁次
    ，無法引用）原執行法院於99年11月10日實行分配時，亦將
    該部分價金（322萬6000元）予以保留，並命抗告人於10日
    內提起分配表異議之訴，並向執行法院為起訴之證明，逾期
    即駁回異議之聲明，依原分配表實行分配。有分配筆錄可憑
    。準此，抗告人主張就系爭建物有所有權，拍賣所得價金應
    歸伊取得云云，自應俟其第三人異議之訴是否有理由而定，
    本件此部分之聲明異議已無必要。至於是否提起分配表異議
    之訴，應由抗告人自行審酌，非本件聲明異議範圍，不予論
    究，附此說明。
四、次查，抗告人所指第一層涼棚附屬於主建物部分，原執行法
    院未併予估價拍賣，顯屬不妥，應再鑑價拍賣等語。經查，
    原執行法院，囑託台中縣豐原地政事務所為查封登記時（99
    年1月27日中院彥民執99司執辰定第5743號通知書），該事
    務所於97年3月26日以豐地登字第0990003115號函覆已登記
    完畢，並檢送建物登記謄本一份及建物測量成果圖三份供參
    。依該所檢送之測量成果圖，業已將第一層涼棚之面積顯示
    圖上，建物登記謄本上亦已為查封登記。原執行法院據此囑
    託裕成不動產估價師事務所鑑價，該事務所經鑑定價格函覆
    原法院，亦將該第一層涼棚部分276.18平方公尺列入鑑定範
    圍，與第一層地面層部分合併為鑑價，共5,030,000元，法
    院亦依此向債權人及債務人詢價完畢後定期拍賣，拍賣公告
    上，雖未將第一層涼棚部分之面積顯示出來，但所定最低拍
    賣價格為5,040,000元，較鑑價為高，並已列明第一層涼棚
    在拍賣之列，自難認該部分未在拍賣範圍之內，應認已全部
    拍賣，並無漏未拍賣而應重新估價拍賣之問題。（以上資料
    詳見上引執行卷第一宗，因未編頁次，故無法記明）此部分
    異議原裁定未依上開卷內書面資料審酌，而以其他理由，駁
    回異議，理由雖有不同，但結果並無二致，仍應予以維持。
    抗告為無理由，應予駁回抗告。
五、依強制執行法第30條之1、民事訴訟法第495條第1項、第449
    條第1項第2項、第78條裁定如主文。
中    華    民    國   100    年    1     月    7     日
                民事第三庭    審判長法  官  陳照德
                                    法  官  曾謀貴
                                    法  官  朱  樑
以上正本係照原本作成。
再為抗告應以適用法規顯有錯誤為理由。
如提起再抗告者應於裁定送達後10日內向本院提出抗告理由狀（
須按照他造人數附具繕本）並繳納抗告裁判費新臺幣1,000元，
同時委任律師或具有律師資格之關係人為代理人。
                                    書記官  茆亞民
中    華    民    國   100    年    1     月    7     日
                                                      Ｖ